臺灣高等法院高雄分院刑事判決　　95年度重上更(四)字第82號
上　訴　人
即　被　告　乙○○
選任辯護人　秦德進　律師
　　　　　　許惠珠　律師
　　　　　　陳正達　律師
上列上訴人因違反毒品危害防制條例案件，不服臺灣高雄地方法
院87年度訴字第2561號中華民國88年1 月21日第一審判決（起訴
案號：臺灣高雄地方法院檢察署87年度偵字第16359 號），提起
上訴，判決後經最高法院第4 次發回更審，本院判決如下：
    主  文
原判決撤銷。
乙○○連續販賣第一級毒品，處有期徒刑拾貳年，褫奪公權柒年
。扣案第一級毒品海洛因壹小包（淨重壹點柒陸公克，包裝重零
點壹捌公克）、第二級毒品甲基安非他命壹小包（驗後毛重零點
肆零公克）均沒收並銷燬之，０七─0000000代號二三０
號、０七─0000000代號三００號呼叫器貳個均沒收，０
七─0000000代號三００號呼叫器如不能沒收，應追徵其
價額。販賣海洛因及甲基安非他命所得財物新臺幣伍萬伍仟元均
沒收，如全部或一部不能沒收時，應以其財產抵償之。
    事  實
一、乙○○明知海洛因、甲基安非他命係第一、二級毒品，不得
    持有、販賣，竟意圖營利，基於販賣第一級毒品海洛因及第
    二級毒品甲基安非他命之概括犯意，自民國（以下同）87年
    6 月間起，利用其所有供犯罪所用之07─0000000 代號230
    號、07─00000000代號300 號中文傳呼之呼叫器作為聯絡工
    具，連續在高雄市前金區○○○路大同醫院前，以較其原販
    入價格為高，如附表一所示之代價販賣甲基安非他命及海洛
    因予丙○○施用（施用毒品部分業經處分不起訴），復承同
    一販賣第一級毒品海洛因之概括犯意，自87年6 月下旬起至
    同年7 月間止，利用前揭07─0000000 代號230 號呼叫器作
    為聯絡工具，連續在高雄市○○路與漢口街前，以較其原販
    入價格為高之代價，以每次新臺幣（下同）2 千元、3 千元
    、5 千元不等之價格，販賣海洛因6 次予蕭俊彬（於被查獲
    翌日死亡，經處分不起訴）施用；嗣於87年7 月15日下午1
    時30分許，警方在高雄市○○區○○街3 號之1 丙○○住處
    ，查獲丙○○施用毒品之犯行，乃要求丙○○撥打上開07─
    0000000 代號300 號呼叫器聯絡乙○○，佯稱欲照以往交易
    價格向其購買甲基安非他命及海洛因，乙○○與之約定於同
    日下午2 時許，在上揭大同醫院前交易，並照往例已著手將
    供販賣之毒品丟置在附近機車旁備供買者自己取拿，旋經前
    往該處埋伏之警員於同日下午2 時許查獲，而未交易完成，
    惟仍扣得供犯罪所用之上揭07─0000000 代號230 號呼叫器
    1 個，及乙○○為便於逃避刑責顧慮而丟置在附近機車旁、
    欲供買者自己取拿之甲基安非他命1 小包（驗後毛重0.40公
    克）及海洛因1 包（淨重1.76公克，包裝重0.18公克），嗣
    於警方逮捕乙○○進行偵訊中，因蕭俊彬以上開07─000000
    0 代號230 之呼叫器為連絡工具呼叫乙○○，經警循線於同
    日下午6 時許在高雄市○○區○○街330 號查獲蕭俊彬而獲
    悉上情。
二、案經高雄市政府警察局新興分局移送臺灣高雄地方法院檢察
    署檢察官偵查起訴。
    理  由
壹、證據能力部分：
一、按被告以外之人於審判外之言詞或書面陳述，除法律有規定
    者外，不得作為證據，刑事訴訟法第159 條第1 項定有明文
    。又被告以外之人於審判外之陳述，雖不符前4 條之規定，
    而經當事人於審判程序同意作為證據，法院審酌該言詞陳述
    或書面陳述作成時之情況，認為適當者，亦得為證據。當事
    人、代理人或辯護人於法院調查證據時，知有第159 條第1
    項不得為證據之情形，而未於言詞辯論終結前聲明異議者，
    視為有前項之同意，刑事訴訟法第159 條之5 亦定有明文。
    關於證人丙○○、蕭俊彬、郭發雄等人在本案警詢、偵查中
    之陳述上訴人乙○○及辯護人均表示對證據能力不爭執等語
    ，審酌前開證據作成時之情況均屬正常，且與本案相關之待
    證事實具有關連性，認適當作為證據，依刑事訴訟法第159
    條之5 之規定，認上開陳述證據均具有證據能力。又證人蕭
    俊彬已死亡，有其臺灣高雄地方法院檢察署相驗屍體證明書
    可稽（見87年度偵字第17097 號偵查卷第17頁），依刑事訴
    訟法第159 條之3 第1 款規定，其陳述有可信之情況，且為
    證明犯罪事實之存否，其於警訊中之陳述，仍有證據能力。
二、又依新修正刑事訴訟法施行法增訂第7 條之3 復規定：「中
    華民國92年1 月14日修正通過之刑事訴訟法施行前，已繫屬
    於各級法院之案件，其以後之訴訟程序，應依修正刑事訴訟
    終結之。但修正刑事訴訟法施行前已依法定程序進行之訴訟
    程序，其效力不受影響。」，本件係於87年9 月30日起訴繫
    屬於原審法院，則證人丙○○、蕭俊彬、郭發雄在本案警詢
    、偵查中之證述與於92年9 月1 日以前在原審訊問時所為之
    陳述，均於92年9 月1 日新修正刑事訴訟法第159 條施行前
    提出於原審，均屬在新修正刑事訴訟法施行前依舊訴訟法法
    定程序踐行之訴訟程序，依上開規定，其效力不受新修正刑
    事訴訟法第159 條第1 項之限制，故證人丙○○、蕭俊彬、
    郭發雄等人在警訊中之陳述仍有證據能力。
貳、實體部分：
一、訊據上訴人即被告乙○○固不諱言於上開時間攜帶07─0000
    000 代號230 之呼叫器在高雄市大同醫院為警查獲之事實，
    惟矢口否認有販賣毒品之犯行，辯稱：我不認識丙○○及蕭
    俊彬，且於被警查獲當日係前往大同醫院前送訃文給綽號「
    泰山」之朋友，警方在地上扣得之毒品並非我所有，呼叫器
    係其綽號「添仔」之友人的，在案發前2 、3 日借我使用云
    云；辯護人辯稱：依被告在警訊自承在機車旁約75公尺處查
    獲海洛因及甲基安非他命，距離非短，則該扣案毒品是否被
    告所有，非無疑問，0000000 號電話係住宅電話如何傳呼云
    云。惟查：
（一）證人丙○○於警訊時陳稱：「（87年7 月15日13時30分許
      ，在福音街3 之1 號2 樓你住處當場呼叫並邀約毒犯出來
      時你呼叫幾號？）我是呼叫07─0000000 代號300 號」、
      「（你在呼叫檯號雙方留話交易地點相邀在何處交易？）
      相邀在中華路大同醫院大門口前之人行道上，也就是帶同
      警方前往埋伏查緝處」、「（警方於87年7 月17日14時許
      ，在本組拿乙○○之相片讓你指認，是不是要拿海洛因、
      安非他命賣你的人？）是的沒錯」、「前後共向乙○○買
      3 次，都是在6 月份，每次約離3 天左右」、「毒販都會
      把毒品放在交易地旁邊之地上，我每次把錢交給他之後，
      他才以手指或口頭告知毒品在何處」等語（見87年度偵字
      第17097 號卷第2 頁背面）；該證人丙○○於檢察官偵查
      中證稱：「我因戒毒在醫院認識乙○○，我知他有在賣，
      所以就向他買，有時他打電話找我，有時我打呼叫器07─
      0000000 代號300 與他連絡，一共跟他買過3 次，最後1
      次是7 月初，皆在大同醫院前交貨，3 次每次1 、2,000
      元」等語（見87年度偵字第17097 號卷第16頁）；該證人
      丙○○於原審審理時證稱：「（有無向乙○○買毒品？）
      有」、「向他買3 次；1 次買5,000 元、2 次買2,000 元
      （指甲基安非他命）」、「87年6 月份開始，且我向他買
      的3 次均在87年6 月份」、「我用BBC0000000代號300 ，
      每次均在大同醫院」、「（有打過07─0000000 代號230
      號呼叫器？）有，這2 支都是他的，而大部分均打000000
      0 代號300 這支，他說若1 支打不通可打另1 支」、「（
      87年7 月15日警察帶你去找乙○○你為何跑掉？）我會害
      怕。」、「（你跑掉後有無再打0000000 號呼叫器通知他
      在大華僑等他？）有」、「（會員傳訊明細表上所載之小
      郭是否即是你？）是的」、「（所買之5,000 元及2,000
      元是買何物？）均是甲基安非他命，但我最後2 次有向他
      買海洛因與甲基安非他命一起買，海洛因1 次均買1 萬5,
      000 元」（見原審卷第79頁背面至81頁）、「（有無買過
      海洛因？）有，買過2 次，時間也是在87年6 月份，地點
      也是在大同醫院；打07─0000000 代號300 之電話或另1
      個代號為230 之呼叫器」、「（87年7 月15日被查獲時有
      無聯絡許？）有」、「（警察帶你去找乙○○時為何跑掉
      ？如何聯絡？）因為害怕；打0000000 （如後所述該次應
      係0000000 號呼叫器之誤）之電話留話說我人在大華僑」
      等語；該證人丙○○於本院更一審調查時亦證稱：「（你
      甲基安非他命及海洛因是如何來？）我向乙○○買的，我
      是2 樣都向他買的；確實都是向乙○○買的」等語（見本
      院上更卷）第83頁以下）；該證人丙○○於本院更二審審
      理時亦證稱：「（87年7 月15日下午，在你住處是否有經
      警方安排由你打呼叫器給被告？）有，我是透過傳呼公司
      呼叫被告到大同醫院等」「被告知道是我要向他買甲基安
      非他命及海洛因」等語（見本院更二審95年8 月15日審判
      筆錄）；依丙○○上開所證其事後因害怕不願配合警方前
      往大同醫院緝捕上訴人乙○○而離去時，該次係指以0000
      000 號呼叫器號碼留話給上訴人乙○○。惟依警方所提出
      之87年7 月15日之會員傳訊明細表所載，當天5 時14分、
      5 時18分確有傳呼0000000 號、大華僑等你小郭等傳呼留
      言（見原審卷第45頁），而證人丙○○復自承其係以「小
      郭」之名義留言，則證人丙○○逃逸後應係以0000000 號
      呼叫器傳呼上訴人乙○○無訛，上開以0000000 號傳呼聯
      絡之所證應係記憶錯誤所致，難指為不實。證人丙○○復
      於本院前審審理時陳稱：我於警訊、偵查中及原審所供述
      都是實在，警訊時雖有毒癮發作的情形，但意識清楚，警
      訊筆錄我有看，確認筆錄內容無誤，我才簽名，當時打呼
      叫器跟被告買毒品呼叫器有2 支，1 支打不通，可以打另
      1 支，但呼叫器的號碼現在已記不起來了，我確實有向被
      告購買毒品，被告以前曾在庭外跟我說不要指證他，1 次
      是在前審，1 次在地院等語（見本院上更(二)卷95年3 月9
      日審判筆錄）；又證人丙○○於本院本審審理時仍陳稱：
      「（問：87年7 月15日下午1 時許，警察在你當時住的高
      雄市○○區○○街3 號之1 查獲你，請你打07─0000000
      代號300 或07─0000000 代號230 呼叫器聯絡賣主？）答
      ：是的」「（問：跟對方說要買多少的毒品海洛因？）答
      ：不太清楚，時間太久了，應該以當時的筆錄為準」「（
      問：賣你毒品的人，是否庭上被告？當庭指認）答：是的
      」等語（見96年4 月23日本院審判筆錄）。又證人丙○○
      被警查獲後經採集其尿液送驗結果，亦呈海洛因陽性反應
      ，有高雄市立凱旋醫院87年7 月31日高市凱醫檢字第8446
      號煙毒尿液檢驗成績書可憑（見87年度偵字第17097 號卷
      第25頁），亦足以佐證其確有購買海洛因施用之情事無訛
      。
（二）證人即高雄市政府警察局新興分局警員曾金榮、鄭喜福先
      後於檢察官偵查及原審法院證稱：查獲丙○○後，丙○○
      聯絡被告，約定當日下午2 時在大同醫院前會面，我們先
      至大同醫院前埋伏，見被告騎機車前來，因據丙○○描述
      被告之特徵，確定該人即是被告，而被告將機車停放在大
      同醫院前，就隨手將1 包衛生紙包裹之東西丟在身旁之樹
      蔭下，我們仍在旁守候，想等丁○○小隊長帶丙○○前來
      與乙○○交易時，再上前逮捕，惟後來經通報丙○○乘隙
      逃脫，故才前去盤查乙○○，並拾起其先前丟置之東西，
      才知內有扣案之海洛因及甲基安非他命各1 包等語，經核
      與證人丙○○所供警方係經其呼叫乙○○後，才至雙方約
      定之交易地點大同醫院查獲乙○○等情相符；又證人即小
      隊長丁○○於本院本審審理時陳稱：「（問：87年7 月15
      日有無參與查獲乙○○販賣毒品案件？）答：有印象，但
      是時間太久了，印象模糊」「（問：你以前證稱：丙○○
      指稱向乙○○買的，透過丙○○主動約在大同醫院交易，
      在大同醫院埋伏，後來乙○○出現，用紙包著東西丟在機
      車旁邊上，約20分鐘後等不到丙○○，要離開時再出面捉
      住乙○○，當時丙○○在你看守中，結果被丙○○逃跑掉
      ？）答：是的，有印象，但過程沒有辦法記那麼清楚，這
      個案子的來源是鄭喜福向我報告要查丙○○，查到丙○○
      之後，問他毒品來源，我們要追查毒品來源，他就聯絡賣
      毒者出來」「（問：當時丙○○約賣毒者出來，說要買多
      少海洛因，價錢多少？）答：沒有印象，他們的對話我們
      沒有聽得很清楚，查到丙○○問他毒品來源，他跟我們講
      向一位綽號「老ㄟ」買的，我們請他約出賣毒品來源者」
      「（問：現場查到是否扣案的毒品海洛因？）答：是的」
      「（問：當時查到丙○○時，認為丙○○施用安非他命，
      還是海洛因，或者兩者都有？）答：應該是兩者都有」等
      語（見96年3 月5 日本院審判筆錄），亦足見證人丙○○
      所述向上訴人乙○○購買毒品海洛因及安非他命，應屬實
      情。再者，上訴人乙○○於警訊中係供稱毒品距機車約5
      公尺，有警訊筆錄可憑（見警卷第3 頁倒數第3 行），辯
      護人前稱係75公尺云云，應屬誤會。是上開扣案之甲基安
      非他命及海洛因確係上訴人乙○○所放置，以供交易之用
      無訛。
（三）證人宋昭賢於原審證稱：07─0000000 是電話秘書之號碼
      等語（見原審卷第58頁）；證人蔡玉鈕於本院更一審調查
      時證稱：「宋昭賢向我租房子，後來我們有合夥從事電話
      秘書等通訊業務」、「（原審卷內29頁後所附市內電話裝
      機申請書是否你申請的？）是的，是以公司行號申請的；
      07─0000000 號這個號碼是公司所有」、「（代號230 號
      是誰在使用？）我們公司因為711 大水災，電腦還有申請
      人資料都被浸泡壞掉了，該230 號代號何時開始使用我們
      也沒有辦法查」等語（見本院上更卷第118 頁以下）；證
      人陳福隆即銓明科技有限公司（下稱銓明公司）之負責人
      於本院更一審調查時亦證稱：公司執照本來是其高姓朋友
      的，他做電話秘書業務，他想結束營業，跟我說，我剛好
      需要公司執照，且營業項目接近，所以我就跟他買過來等
      語，證人陳福隆之妻陳佩娜於本院更一審亦證稱：前手是
      經營電話傳呼等語（見本院上更卷第32頁以下）；證人即
      高黃柑之子高達成於本院更一審亦證稱：銓明科技在讓渡
      前有做傳呼業務等語（見同上卷81頁），而0000000 號電
      話係銓明公司所租用，亦有電話業務申請書、有限公司變
      更登記表在卷可憑（見原審卷第29頁、本院上更一卷第10
      頁），足證上訴人乙○○所使用之上揭0000000 號、0000
      000 號電話前此均係電話傳呼工具無訛。該0000000 號電
      話未曾欠費，亦無停話紀錄，已據證人即任職於中華電話
      公司之蕭當興於本院更一審調查時證述明確（見本院上更
      卷第80頁）。雖依中華電信公司所檢送之南高服87字第82
      7 號函所載系爭0000000 號電話係高黃柑所有，業別為：
      住宅（見原審卷第28頁背面），而銓明公司亦於87年6 月
      1 日向高雄市政府建設局申請停業（見本院上更卷第40頁
      ）。而證人蕭當興於本院前審調查時亦證稱：係在87年6
      月17日過戶給高黃柑，申請書上所載7 月應該是電信人員
      前往現場確認等語；證人即銓明公司之負責人林桂枝於本
      院前審調查時證稱：申請停業後就馬上停業云云；證人高
      達成於本院前審則證稱：應該是在85年停業，嗣又證稱何
      時停業我不記得云云。惟依前揭市內電話業務申請書經辦
      人員受理及應收各費用欄內之日期均載為87年8 月17日，
      且如已停業，何以無停話紀錄？何況證人丙○○於87年7
      月15日「欲購買毒品」而向上訴人乙○○聯絡時，仍以00
      00000 號電話傳呼（其因害怕指認上訴人乙○○而逃逸離
      去後係以另0000000 電話傳呼上訴人乙○○），而上訴人
      乙○○亦依約前往大同醫院交易，再者，聲請停止營業日
      期與實際停業日期未必一致，是系爭0000000 號電話傳呼
      業務之停止傳呼之日期應在87年7 月15日以後；電話過戶
      給高黃柑之日期應係在電信局經辦人員蓋章之後較為可採
      ，證人林桂枝所證申請停業後即停業；證人高達成所證係
      於85年停業云云，應均屬時隔已久，記憶錯誤所導致無疑
      。況查本件證人丙○○被警查獲，經其父郭發雄勸導要其
      配合警方行動，丙○○始告訴刑警他吸食的毒品是向別人
      買的，並以呼叫器聯絡販賣毒品的人出來交易等情，亦據
      證人郭發雄於警訊及原審證述屬實（見警卷第4 、5 頁、
      原審卷第37頁）。而警員丁○○、鄭喜福於丙○○以呼叫
      器聯絡上訴人要購買毒品，並約定當日下午2 時，在大同
      醫院交易，上訴人乙○○依約前來，為警查獲等情，又據
      證人丁○○、鄭喜福分別於偵查中、原審證述本院本審審
      理中陳述無訛，已如前述。苟系爭0000000 代號300 之電
      話當日已停止使用，上訴人乙○○如何會依約前往交易，
      是證人林桂枝、高達成之上開證述與實情不符，均難採為
      有利於上訴人乙○○之認定，辯護人所辯非傳呼電話云云
      ，亦無可採。
（四）證人陳水發於本院更一審調查時雖證稱：與被告係朋友，
      他母親去世發訃文給我，我去中都拿訃文，我先去約20多
      分鐘，他的朋友才到，我比他的朋友晚離開，他的朋友被
      告家人都叫他「飛雄」，我聽到那個「飛雄」說被告的母
      親去世要聯絡不方便，「飛雄」把手機借給他云云（見本
      院上更卷第127 頁），核與上訴人前陳稱：友人叫「阿天
      」，也有人叫他「阿明」等語不符，所辯是否真實已非無
      疑，且呼叫器既係上訴人乙○○之友人所有，上訴人乙○○之友人又如何知道上訴人乙○○有配載該呼叫器及呼叫
      器之號碼而與上訴人乙○○聯絡？再者，所謂「阿明」之
      友人之後均未曾與上訴人乙○○聯絡，此經上訴人乙○○
      於本院前審調查時自承在卷，如僅係借用何以未前來索回
      ？是上訴人乙○○所辯係被查獲前2 、3 天才借得云云，
      委無可採。又上訴人乙○○既辯稱係前往大同醫院送訃文
      給綽號「泰山」之人，則其與「泰山」之人必有一定之交
      情，惟上訴人乙○○迄未能提出或指出任何證據資料供本
      院查證，況案發迄今，已歷經多年，如確有該綽號「泰山
      」之人，該綽號「泰山」之人豈有不與上訴人乙○○連繫
      之理，是所謂「泰山」之人云云，應係上訴人乙○○所虛
      構無訛。
（五）又證人蕭俊彬於警訊時證稱：「（你今日有否打07─0000
      000 呼叫230 找1 名綽號老兄之人，目前為警查獲之乙○○欲購買毒品海洛因）有，我約於今日16時30分許左右在
      家打呼叫器07─0000000 呼叫230 號找綽號老兄，但沒有
      買成」、「約在87年6 月20日左右認識綽號老兄之乙○○
      」、「向乙○○購買海洛因6 、7 次，每次都是我在家中
      以電話打乙○○呼叫器之後，再約在十全路及漢口街前交
      易」、「每次2 、3,000 元，最多5,000 元」、「（你有
      否故意誣陷乙○○？）絕對沒有，今天是因我在家中打電
      話呼叫乙○○被警方釘住，我才被查到，事實上我已經向
      乙○○買海洛因6 、7 次之多」等語（見警卷第6 頁背面
      、第7 頁）。證人即查獲警員丁○○、曾金榮於檢察官偵
      查中亦分別證稱：「（如何抓到蕭俊彬？）我們抓到乙○○後，他呼叫器一直在叫，據上面留的號碼循線查至蕭某
      ，並指認他向許某購買毒品」等語（見87年偵字第16359
      號卷第42頁、48頁背面），此外復有扣案之07─0000000
      代號230 號呼叫器可資佐證。證人蕭俊彬於警訊時陳稱其
      聯絡之電話號碼為0000000 ，而卷附前揭07─0000000 代
      號230 號呼叫器會員傳訊明細表所示，蕭俊彬確曾有多次
      呼叫上訴人乙○○，並留下其住處之07─0000000 電話號
      碼之記錄，尤其於被查獲當日下午4 時47分許，尚有與上
      訴人聯絡所留下之傳呼記錄，參以蕭俊彬為警查獲時經採
      其尿液送驗結果，亦呈嗎啡陽性反應，有高雄市立凱旋醫
      院87年7 月24日高市凱醫檢字第8438號煙毒尿液檢驗成績
      書1 紙在卷可憑（見87年度偵字第17097 號卷第21頁），
      亦可佐證其確有購買海洛因施用之情事，是其於警訊中所
      證應可採信。再者，蕭俊彬所證購買毒品之次數究係6 次
      或7 次雖無其他方法予以確定，惟其既確有向上訴人購買
      毒品之情事，自應以較有利上訴人乙○○之方式認係販賣
      6 次。
（六）證人丙○○及警員曾金榮、鄭喜福對上訴人乙○○販賣毒
      品之事實，指證始終如一，雖丙○○就購買之金額、與海
      洛因究係與安非他命同時購得或分別購得之所證，警員就
      查獲過程所觀察之相關細節前後所述稍有出入，乃因個人
      記憶不清，觀察角度或細節未交代清楚，或其描述用語不
      同，省略片段情節，或紀錄之詳簡有異所致，渠等主要陳
      述仍屬一致，尚難因細節稍有紛歧而指為不實即捨棄不採
      （最高法院73年臺上3998號判決參照），是丙○○、鄭喜
      福、曾金榮等所證上訴人乙○○有販賣毒品等情，仍可採
      信。
（七）又扣案之白色晶體及白色粉末，經送檢驗，認確係甲基安
      非他命及海洛因無訛，有高雄醫學院附設中和紀念醫院87
      年7 月28日P0000000號檢驗報告單及法務部調查局編號00
      0000000 號鑑定通知書各1 紙在卷可憑（見87偵字第1709
      7 號卷第33頁、87年度偵字第16359 號卷第16頁）。足徵
      上訴人乙○○所販賣者確係第一級及第二級毒品無訛，且
      如無利可圖，衡情上訴人乙○○應無甘冒被取締判處重刑
      之危險，從事該毒品之買賣行為，是其所販入毒品之價格
      必較其出售之價格低廉，而有從中賺取買賣差價牟利之意
      圖，亦堪認定。
    綜上所述，因證人丙○○、蕭俊彬前均指證向上訴人乙○○
    購買毒品，且上訴人係丙○○被查獲後，要求丙○○撥打上
    開07─0000000 代號300 號呼叫器聯絡乙○○，佯稱欲向其
    購買甲基安非他命及海洛因而查獲上訴人乙○○，而蕭俊彬
    是於警方逮捕乙○○進行偵訊中，因蕭俊彬適以上開07─00
    00000 代號230 之呼叫器呼叫乙○○，經警循線又查獲蕭俊
    彬，足證上訴人乙○○確有販賣毒品予丙○○、蕭俊彬情事
    ，事證明確，上訴人乙○○所辯係卸責之詞，不足採信，其
    犯行已堪認定。
二、查海洛因為第一級毒品、甲基安非他命係第二級毒品，毒品
    危害防制條例2 條第2 項第1 款、第2 款定有明文。核上訴
    人販賣海洛因予丙○○及蕭俊彬之所為，係犯修正前毒品危
    害防制條例第4 條第1 項販賣第一級毒品既遂罪，販賣甲基
    安非他命予丙○○之所為，係犯同條第2 項之販賣第二級毒
    品既遂罪。上訴人乙○○於87年7 月15日最後1 次販賣毒品
    海洛因及甲基安非他命之行為雖未得逞，惟上訴人乙○○已
    照以往交易情形，將毒品丟置在附近機車旁、欲供買者自己
    取拿毒品，其已著手於販賣毒品犯罪行為之實施而為警埋伏
    查獲，核此部分之所為，係犯修正前同條例第4 條第5 項之
    販賣第一級毒品、第二級毒品未遂罪（最高法院85年3 月12
    日85年度第4 次刑事庭會議紀錄參照）。證人丙○○原審法
    院調查時證稱：附表一編號2 、3 所示之海洛因與甲基安非
    他命一起購買，已如前述（見原審卷第81頁第2 行），雖其
    事後於審理時又證稱：係分開買等語（見原審卷第94頁背面
    第3 行），參以其最後1 次向上訴人乙○○購買時係同時購
    買海洛因及甲基安非他命，及人類記憶常因時間之經過而遂
    漸糢糊等情觀之，應以其在原審法院初次調查時所證係同時
    購買較為可採。是上訴人乙○○同時販賣海洛因及甲基安非
    他命予丙○○係1 行為而觸犯數罪名之想像競合犯，應從較
    重之販賣第一級毒品罪處斷，公訴人認應分論併罰，尚有未
    洽。上訴人所為先後多次販賣第一級、第二級毒品既遂之犯
    行及最後1 次販賣第一級、第二級毒品未遂之犯行，均時間
    緊接，犯罪構成要件相同，顯係出於概括之犯意為之，為連
    續犯，應依修正前刑法第56條之規定以販賣第一級毒品既遂
    一罪論。上訴人乙○○多次持有海洛因、甲基安非他命之行
    為，為持有之低度行為，應為販賣之高度行為所吸收，不另
    論以該持有第一級毒品及第二級毒品之罪。公訴人雖未就上
    訴人乙○○在被查獲前販賣2 次海洛因予丙○○之行為起訴
    ，惟該部分既與起訴部分有連續犯之裁判上一罪關係，自為
    起訴效力所及，本院自應併予審判；又刑法已於94年2 月2
    日修正公布，於95年7 月1 日施行，新修正之刑法第56條之
    連續犯已廢除，修正後之法律廢除連續犯其處罰較重，依刑
    法第2 條第1 項前段從舊從輕之規定，應適用有利於上訴人
    乙○○之修正前刑法第56條之連續犯處罰。上訴人乙○○前
    此未曾有施用毒品之前科，有臺灣高等法院被告全國前案紀
    錄表在卷可憑，且非大中盤商，販賣毒品之犯行所得、次數
    尚屬有限，犯罪之情狀顯然情輕法重，如科以法定最低度之
    刑，猶嫌過重，衡情不無可憫，爰依刑法第59條規定，減輕
    其刑；又最高法院第8 次刑事庭會議決議：「新法施行前，
    犯法定本刑為死刑、無期徒刑之罪，有減輕其刑之原因者，
    新法施行後，應依新法第2 條第1 項之規定，適用最有利於
    行為人之法律」又刑法已於94年2 月2 日修正公布，於95年
    7 月1 日施行，依修正前刑法第64條第2 項規定：死刑減輕
    者為無期徒刑，或為15年以下12年以上有期徒刑，修正前刑
    法第65條第2 項規定：無期徒刑減輕為7 年以上有期徒刑，
    修正後刑法第64條第2 項規定：死刑減輕者為無期徒刑，修
    正後刑法第65條第2 項規定：無期徒刑減輕者，為20年以下
    15年以上有期徒刑，比較此部分之新舊法，本件自應適用修
    正前刑法第64條第2 項、第65條第2 項之規定，減輕其刑，
    較有利於上訴人乙○○。又毒品危害防制條例於92年7 月9
    日修正公布，已於93年1 月9 日施行，但關於上訴人乙○○
    所犯之該條例第4 條第1 項、第2 項之販賣第一級、第二級
    毒品之罪刑規定，並未修正，而新舊法刑度相同未變更，依
    刑法第2 條第1 項從舊從輕之規定，應適用修正前之毒品危
    害防制條例論處。
三、原審予以論科，固非無見，惟查：(一)上訴人乙○○販賣第一
    級毒品及第二級毒品之行為係一行為而觸犯數罪名之想像競
    合犯，原判決認應分論併罰，尚有未洽。(二)毒品危害防制條
    例第19條所稱之追徵價額係指所得者為金錢以外之其他財物
    而無法沒收時，始應追徵其價額，如所得財物為金錢而無法
    沒收時，則應以財產抵償之，不生追徵價額問題。本件上訴
    人乙○○販賣毒品所得者為金錢，乃原判決於主文及理由欄
    內併諭知如全部或一部無法沒收時，追徵其價額，於法亦有
    未合。毒品危害防制條例第19條第1 項規定供犯罪所用之物
    ，沒收之，此為刑法第38條沒收之特別規定，原判決就呼叫
    器部分適用刑法第38條第1 項第2 款沒收，亦有未洽。上訴
    人乙○○上訴否認販賣毒品，雖無理由，惟原判決既有上開
    可議，自應由本院撤銷改判。審酌上訴人乙○○販賣毒品牟
    利，危害他人及社會，姑念其因一時貪慾致罹刑章，販賣所
    得利益非鉅，販賣之次數、數量有限，期間不長，顯非大中
    盤商，犯罪之情狀顯然情輕法重等一切情狀，爰量處如主文
    第2 項所示之刑，又依上訴人乙○○所犯販賣毒品海洛因及
    安非他命之性質，本院認有褫奪公權之必要，併宣告褫奪公
    權7 年。扣案甲基安非他命（0.40公克）及海洛因1 包（淨
    重1.76公克，包裝重0.18公克），應依毒品危害防制條例第
    18條第1 項，諭知沒收並銷燬之，至鑑驗耗用之毒品既已滅
    失，自無庸宣告沒收。扣案07─0000000 代號230 呼叫器1
    個，係上訴人所有，已經其供明在卷，且係被告犯罪所用之
    物，應依同條例第19條第1 項宣告沒收。至於上訴人乙○○
    犯罪所用之0000000 代號300 呼叫器雖未扣案，然證人丙○○多次向上訴人乙○○購買海洛因及甲基安非他命，均打上
    開呼叫器聯絡交易，則上開呼叫器亦屬上訴人乙○○所有無
    訛，仍應依同條例第19條第1 項之規定沒收，如無法沒收時
    ，應追徵其價額。又證人丙○○於警訊中證稱：甲基安非法
    他命每次皆買1 、2 千元，於原審則證稱：海洛因每次1 萬
    5,000 元，5,000 元及2,000 元均買甲基安非他命等語，是
    應以其原審所證較為具體可採，從而上訴人乙○○此部分犯
    罪所得為如附表一所示；證人蕭俊彬於警訊時證稱：購買6
    、7 次，價金為2 、3 千元，最多5,000 元，已如前述，因
    其已亡故，無從再予確認，應以最有利於上訴人乙○○之方
    式認定之，販賣之次數為6 次，5,000 元、3,000 元各1 次
    ，其餘均為2,000 元，計如附表二所示共1 萬6,000 元，上
    開販賣毒品所得總計5 萬5,000 元應依同條例第19條第1項
    宣告沒收，如全部或一部不能沒收時，以其財產抵償之。
四、又檢察官移送併辦之95年度偵字第12619 、23869 號上訴人
    即被告乙○○涉嫌販賣毒品予甲○○部分，因僅證人甲○○
    警訊中之陳述，別無其他事證（如通聯記錄等），而甲○○
    於本院審理中已否認向上訴人乙○○購買毒品（見96年4 月
    23日本院審判筆錄），此部分證據尚嫌未足，應退回由檢察
    官處理，附此敘明。
據上論斷，應依刑事訴訟法第369 條第1 項前段、第364 條、第
299 條第1 項前段，修正前毒品危害防制條例第4 條第1 項、第
2 項、第18條第1 項、第19條第1 項、刑法第2 條第1 項、第11
條前段、第55條、第37條第2 項、修正前刑法第56條、第64條第
2 項、第65條第2 項，判決如主文。
本案經檢察官林應華到庭執行職務。
中　　華　　民　　國　　96　　年　　5　　月　　7  　　日
            刑事第六庭審判長  法  官  王憲義
                              法  官  李璧君
                              法  官  張盛喜
以上正本證明與原本無異。
如不服本判決應於收受本判決後10日內向本院提出上訴書狀，其
未敘述上訴理由者，並得於提起上訴後10日內向本院補提理由書
狀（均須按他造當事人之人數附繕本）「切勿逕送上級法院」。
中　　華　　民　　國　　96　　年　　5 　　月　　7 　　日
                              書記官  林明威
附錄本件判決論罪科刑法條：
毒品危害防制條例第4 條第1 項、第2 項
製造、運輸、販賣第一級毒品者，處死刑或無期徒刑；處無期徒
刑者，得併科新臺幣1,000 萬元以下罰金。
製造、運輸、販賣第二級毒品者，處無期徒刑或7 年以上有期徒
刑，得併科新臺幣700 萬元以下罰金。
附表一（丙○○部分）
┌──┬────┬───────┐
│編號│販賣毒品│代價（新臺幣）│
├──┼────┼───────┤
│ 1  │安非他命│2,000元       │
├──┼────┼───────┤
│ 2  │安非他命│2,000元       │
│    │海洛因  │1 萬5,000元   │
├──┼────┼───────┤
│ 3  │安非他命│5,000元       │
│    │海洛因  │1 萬5,000元   │
├──┼────┼───────┤
│合計│安非他命│9,000元       │
│    │海洛因  │3 萬元        │
├──┴────┼───────┤
│      總計    │3 萬9,000元   │
└───────┴───────┘
附表二（蕭俊彬部分）
┌──┬────┬───────┐
│編號│販賣毒品│代價（新臺幣）│
├──┼────┼───────┤
│ 1  │海洛因  │3,000元       │
├──┼────┼───────┤
│ 2  │海洛因  │5,000元       │
├──┼────┼───────┤
│ 3  │海洛因  │2,000元       │
├──┼────┼───────┤
│ 4  │海洛因  │2,000元       │
├──┼────┼───────┤
│ 5  │海洛因  │2,000元       │
├──┼────┼───────┤
│ 6  │海洛因  │2,000元       │
├──┴────┼───────┤
│      合計    │1 萬6,000元   │
└───────┴───────┘
